【裁判字號】    90,交上易,10
【裁判日期】    900215
【裁判案由】    過失傷害
【裁判全文】
臺灣高等法院刑事判決                              九十年度交上易字第一號
    上  訴  人
    即  被  告  甲○○
右上訴人因過失傷害案件，不服臺灣桃園地方法院八十九年度交易字第四二五號，中
華民國八十九年十一月十日第一審判決（起訴案號：臺灣桃園地方法院檢察署八十九
年度偵字第一一二八七號），提起上訴，本院判決如左：
    主  文
上訴駁回。
    事實及理由
一、甲○○於民國八十九年二月四日凌晨五時許，駕駛車號ＬＧ─一八０八號自用小
    客車（下稱林車），沿國道中山高速公路內線車道，由北往南方向行駛，在行經
    南下七十九公里又六百公尺處時，原應注意汽車行駛時，駕駛人應注意車前狀況
    ，並隨時採取必要之安全措施，且依當時之天候、光線、號誌、路況等一切情狀
    ，復無不能注意之情形，適有上開路段同一車道上，行駛在前，由蔡文仁所駕駛
    ，載同丁○○、乙○○、丙○○、蔡廖玉霜四人之車號Ｔ六─三八六七號自用小
    客車（下稱蔡車），因蔡車前方由薛幼傑（起訴書誤載為薛幼儀）所駕駛之車號
    Ｈ七─四二六七號自用小客車（下稱薛車）已發生車禍肇事，蔡車乃逐漸減速煞
    車後停止，並顯示警示之雙黃燈，甲○○因疏未注意上情，致一時閃避不及，而
    自後追撞已靜止之蔡車右後側肇事，造成蔡車車內乘客丁○○、乙○○、丙○○
    三人均受有頭部挫傷之傷害（蔡廖玉霜亦受有頭部挫傷之傷害，惟未據提出告訴
    ），嗣為在現場處理薛幼傑上開車禍案件之警員鄧錫祥當場查知。案經乙○○、
    丙○○二人之法定代理人丁○○及丁○○本人訴請臺灣桃園地方法院檢察署檢察
    官偵查起訴。
二、本案經本院審理結果，認第一審以上訴人即被告甲○○所為，係犯刑法第二百八
    十四條第一項前段過失傷害罪。被告以一過失行為而同時致乙○○、丙○○及丁○○三人均受有上述傷害之結果，係以一行為而觸犯數同種罪名之想像競合關係
    ，為同種想像競合犯，應依刑法第五十五條之規定，從一過失傷害罪處斷。又被
    告於肇事時，即有警員鄧錫祥已先行在場處理薛幼傑之上開車禍案件，則被告上
    開犯行，顯據警員當場目睹而查知在先，是不符刑法第六十二條前段規定自首之
    要件。爰酌情並援引刑事訴訟法第二百九十九條第一項前段，刑法第二百八十四
    條第一項前段、第五十五條、第四十一條（現已修正為第四十一條第一項），罰
    金罰鍰提高標準條例第一條前段、第二條，判處有期徒刑四月，並諭知如易科罰
    金以（銀元）三百元折算一日。核其認事用法並無不合，量刑亦屬適當，應予維
    持，並引用第一審判決書記載之證據及理由。
三、被告上訴意旨雖指稱本件交通事故之發生，係蔡文仁停車未依道路交通安全規則
    第一百二十二條第一項第十二款（上訴理由狀誤為同條第十二項）規定擺設警示
    標識，致被告不知蔡車前方發生車禍，被告並無過失，第一審之判決有所不當云
    云。惟按道路交通安全規則第一百二十二條第一項第十二款所定，應豎立標誌者
    ，係指「汽車發生故障不能行駛」之情形而言。經查，本件蔡車之煞停於道路上
    ，係因前方薛車發生交通事故所致，並非蔡車發生故障不能行駛，既為被告所不
    爭，則被告援引該款規定，指稱蔡車駕駛蔡文仁應擺設警示標誌，詎未擺設，始
    造成林車繼續前進肇事，過失責任在於蔡文仁而非被告云云，殊屬無據。又被告
    屢經本院合法傳喚，復未到庭說明第一審之判決有何違誤之處，其空言否認有過
    失，指摘第一審之判決不當，為無理由，應予駁回。
四、被告經合法傳喚，無正當理由不到庭，爰不待其陳述逕行判決。
據上論斷，應依刑事訴訟法第三百七十三條、第三百六十八條、第三百七十一條，判
決如主文。
本案經檢察官謝英民到庭執行職務。
中    華    民    國     九十     年      二        月       十五       日
                              臺灣高等法院刑事第五庭
                                  審判長法  官  曾  德  水
                                        法  官  趙  功  恆
                                        法  官  林  立  華
右正本證明與原本無異。
不得上訴。
                                        書記官  廖  月  女
中    華    民    國     九十     年      二        月       十五       日
附錄：本判決論罪科刑法條全文
刑法第二百八十四條第一項前段：
因過失傷害人者，處六月以下有期徒刑、拘役或五百元以下罰金。（罰金額度已提高
為十倍）


司法院資訊處製作；財團法人民間司法改革基金會備份。
